臺灣高等法院刑事判決　　　　　　　　95年度上訴字第4255號
上　訴　人
即　被　告　乙○○
　　　　　　　　　　（另案於臺灣臺北監獄執行中）
指定辯護人　本院公設辯護人王永炫
上列上訴人因強盜等案件，不服臺灣臺北地方法院95年度訴字第
1070號，中華民國95年10月27日第一審判決（起訴案號：臺灣臺
北地方法院檢察署95年度偵字第7310號、第9546號），提起上訴
，本院判決如下：
    主  文
原判決撤銷。
乙○○連續犯攜帶兇器竊盜罪，累犯，處有期徒刑貳年陸月。扣
案機車鑰匙參支沒收。
    事  實
一、乙○○前於民國89年間，犯違反毒品危害防制條例、偽造文
    書等罪，分別經臺灣臺北地方法院以90年1月19日89年度訴
    字第1614號判決判處有期徒刑7月，及以90年1月19日89年度
    易字第2945號判決判處有期徒刑4月確定。嗣2罪經裁定應執
    行有期徒刑10月，於93年6月10日縮短刑期期滿執行完畢。
二、乙○○意圖為自己不法之所有，並基於概括之犯意，(一)於95
    年3月4日下午6時許，在臺北市大安區○○○路與忠孝東路
    口，以其所有之機車鑰匙3支，開啟電門，竊取放置該處之
    丙○○所有車牌號碼QZR-078輕型機車。(二)於95年3月11日凌
    晨3時30分許，騎乘上開竊得之車牌號碼QZR-078輕型機車，
    頭戴安全帽，攜帶金屬材質、質地堅硬，客觀上足以持以傷
    害人身，具有危險性之兇器扳手、鉗子各1把，及並非兇器
    之小型扳手5支，在臺北市大安區○○○路3段22巷9號前，
    見甲○○所有車牌號碼2319-DC休旅車型自用小客車停放該
    處，為竊取車內物品，以不明工具，敲擊自用小客車副駕駛
    座旁車窗，使車窗產生裂痕。因汽車防盜器響起，乃暫行離
    去。於同日凌晨3時58分許，騎乘機車返回再敲擊，使車窗
    出現小破洞，因汽車防盜器又響起，乃再暫行離去。於同日
    凌晨4時30分許，又騎乘機車返回，手戴手套將已碎裂之車
    窗玻璃往車內推開，伸手進入車內，下手竊取車內財物。尚
    未得手，即為因汽車防盜器一再響起，而在現場埋伏之甲○○出言喝斥「幹什麼」，並上前逮捕乙○○，因乙○○四下
    張望，甲○○認為乙○○要逃跑，乃抓住乙○○衣領，並出
    手揮擊頭戴安全帽之乙○○頭部及臉部，乙○○即抱住甲○○，雙方發生拉扯，肢體碰撞，致甲○○受有左小腿鈍挫傷
    15公分乘以10公分之傷害（毀損部分，未據告訴；傷害部分
    ，經甲○○於第一審撤回告訴）。雙方未久即鬆手，甲○○
    大聲喝命乙○○蹲下，乙○○依言照辦，甲○○交代其妻報
    警處理，警員據報抵達逮捕蹲在地上之乙○○，並於乙○○
    身上扣得安全帽1頂、手套1雙，於機車車頭置物籃扣得扳手
    、鉗子各1支、小型扳手5支，及於機車上扣得機車鑰匙3支
    。乙○○於同日經警移送臺灣臺北地方法院檢察署偵辦，由
    該署檢察官命限制住居而釋放。(三)於95年4月29日晚間8時許
    ，攜帶金屬材質，質地尖銳，客觀上足以持以傷害人身，具
    有危險性之兇器小剪刀1支，在臺北市大安區○○○路○段1
    號前，竊取丁○○所有車牌號碼BVU-472重型機車。得手後
    ，將機車推至臺北市大安區○○○路○段81號前。乙○○以
    小剪刀欲開啟機車之電門時，為在旁之臺北科技大學保全人
    員林宗慶發覺有異，報警處理。經警當場查獲，並扣得小剪
    刀1支。
二、案經甲○○、丁○○訴由臺北市政府警察局大安分局移送臺
    灣臺北地方法院檢察署檢察官偵查起訴。
    理  由
一、證人丙○○、甲○○、丁○○、林宗慶於警詢之陳述，及臺
    北市立聯合醫院甲種診斷證明書（病患姓名甲○○），雖為
    被告以外之人於審判外之陳述，然當事人於本院調查證據時
    ，未於言詞辯論終結前聲明異議，本院審酌該陳述作成時之
    情況，認為適當，依刑事訴訟法第159條之5規定，得為證據
    ，合先敘明。
二、前揭上訴人即被告乙○○前後3次行竊之事實，(一)分據被害
    人即證人丙○○、丁○○於警詢時指證失竊情節綦祥（見偵
    字第7310號卷第13、14頁、偵字第9546號卷第10、11頁），
    並有被害人丙○○、丁○○出具之贓物認領保管單，附卷可
    稽（見偵字第7310號卷第26頁、偵字第9546號卷第14頁）。
    (二)被害人即證人甲○○於警詢指訴於上揭時、地，因其所有
    之自用小客車所裝置警報器2次響起，副駕駛座旁車窗被破
    壞，乃在車旁埋伏，而發現被告頭戴安全帽騎乘機車前來，
    手戴手套將已破裂之車窗玻璃卸下，伸手進入車內。其制伏
    逮捕被告後，報警處理，經警在被告所騎乘機車車頭置物籃
    等處，查獲扳手等物品等情（見偵字第7310號卷第11、12頁
    ），並有安全帽1頂、手套1雙、扳手、鉗子各1支、小型扳
    手5支及機車鑰匙3支，扣案可資佐證，及扣案物品照片，附
    卷足憑（見偵字第7310號卷第24頁）。證人甲○○於原審並
    詳為證述：第1次汽車警報器響起，我有出來查看，看到副
    駕駛座車窗玻璃有裂痕，當時因現場沒有人，就算了。第2
    次警報器再響，我再出來，看到同1塊玻璃有破約拳頭大小
    的洞，我看到巷口有1部摩托車離去。我就在那邊等，約50
    、60分鐘後，我看到被告騎乘摩托車從巷子再進來，我就往
    後退到可以看到的距離，這時被告把機車停在我家對面鄰居
    門口，將機車熄火，不久我就聽到玻璃破碎聲，可以聽出是
    用手去推車窗玻璃的聲音，我就立刻衝出去，看到被告在車
    窗旁邊，我馬上制止他，並問他幹什麼，被告說聽到我車子
    警報器響起，來幫我抓賊等語（見原審卷第43、44頁）。(三)
    證人林宗慶於警詢指陳：我於95年4月29日晚間，在臺北市
    大安區○○○路○段81號前，發現被告疑似要以剪刀撬開車
    牌號碼BVU-472重型機車鑰匙孔，就報警處理，經警當場逮
    捕被告等語（見偵字第9546號卷第12、13頁），並有警員當
    場查獲之小剪刀1支，扣案可資佐證，及小剪刀照片，在卷
    可按（見偵字第9546號卷第17頁）。(四)被告於檢察官訊問及
    檢察官聲請羈押經法官訊問時，供述於上揭時、地行竊丙○○所有之機車（見偵字第9546號卷第35頁、聲羈字第191號
    卷第7頁）；於原審及本院供述有於上揭時、地行竊丙○○
    、丁○○所有之機車（見原審卷第31頁、本院卷第50頁）。
    被告於檢察官聲請羈押經法官訊問及原審均供稱：我是要行
    竊，而打破甲○○之車輛車窗玻璃等情（見聲羈字第191號
    卷第7頁、原審卷第31頁）。(五)扣案之扳手、鉗子、小剪刀
    ，為金屬材質、質地堅硬或尖銳，客觀上足以持以傷害人身
    ，具有危險性，應認係兇器。上開扳手、鉗子，係在被告行
    竊自用小客車內財物時，所騎乘機車車頭置物籃被查獲，而
    機車停放在旁，扳手、鉗子如非被告有意攜帶供行竊方便取
    用，一般會放在機車座墊下置物箱內，而非放置在置物籃內
    ，堪認被告有攜帶扳手、鉗子行竊。又上開小剪刀係在被告
    身上當場查獲，被告有攜帶小剪刀行竊，可以認定。(六)被告
    前後3次破壞自用小客車車窗玻璃，最後1次並將已經破裂之
    玻璃推開，伸手進入車內，堪認被告係意圖為自己不法之所
    有，而破壞車窗，行竊車內財物，且已著手於竊盜行為。
三、被告辯稱：我於95年3月10日下午騎乘機車，被甲○○所駕
    駛車輛擦撞跌倒而受傷，甲○○未停車處理，逕自離開，我
    經過一番尋找，才找到肇事車輛停放地點，乃於翌日凌晨前
    住砸破該車輛車窗洩憤，並不是要竊取車輛內財物等語。
四、經查，證人甲○○於本院否認有被告所指車輛擦撞情節（見
    本院卷第49頁），被告又未能提出任何具體事證供參，所辯
    上情，空言無據，已難採信。而被告於警詢及檢察官訊問時
    均供述係走路經過，聽到汽車防盜器響起，走過去要幫忙抓
    破壞車窗之竊賊（見偵字第7310號卷第8、35頁）；於檢察
    官聲請羈押經法官訊問時供述：我騎乘竊得之車牌號碼QZR-
    078輕型機車，要行竊，而打破甲○○之車輛車窗玻璃等語
    （見聲羈字第191號卷第7頁）。倘被告要砸破車窗洩憤，1
    次即可達成目的，何必三番兩次前去，而於被證人甲○○發
    現時又未即時表明該情，反而向證人甲○○表示係幫忙抓小
    偷，及自稱有向甲○○致歉（見原審卷第31頁、本院卷第48
    頁）。足認被告所辯情節，前後不一，南轅北轍，反於事理
    ，洵無可採。是以，本件事證明確，被告犯行堪以認定，應
    依法論科。
五、被告行為後，刑法業於94年2月2日修正公布，95年7月1日施
    行。刑法第56條關於連續犯之規定，業經刪除，此刪除雖非
    犯罪構成要件之變更，但顯已影響行為人刑罰之法律效果，
    自屬法律有變更。比較新、舊法結果，修正後規定，並未有
    利於被告，依刑法第2條第1項規定，應適用修正前連續犯規
    定。刑法施行法於95年6月14日修正公布，增訂第1條之1，
    95年7月1日施行，將刑法分則編所定罰金之貨幣單位均改為
    新臺幣，並將罰金數額分別提高為30倍或3倍，而94年2月2
    日修正公布，95年7月1日施行前刑法第33條第5款規定，罰
    金刑為銀元1元即新臺幣3元以上，修正後規定為新臺幣1千
    元以上，比較結果，法定刑有罰金刑之刑法第320條第1項，
    以修正前規定有利於被告，依刑法第2條第1項規定，應適用
    修正前規定。核被告所為，事實欄二、(一)部分，係犯修正前
    刑法第320條第1項之竊盜罪；事實欄二、(二)部分，係犯刑法
    第321條第2項、第1項第3款之攜帶兇器竊盜未遂罪；事實欄
    二、(三)部分，係犯刑法第321條第1項第3款之攜帶兇器竊盜
    罪。公訴意旨雖認事實欄二、(二)部分，被告為脫免逮捕，對
    證人甲○○施強暴行為，致證人甲○○受有左小腿肌肉扭傷
    之傷害，被告應成立刑法第329條、第328條第4項、第1項之
    準強盜未遂罪。惟證人甲○○於本院證述：我問被告在幹什
    麼，被告從車輛與牆壁間出來後，戴著安全帽四下張望，我
    認為被告要逃跑，就上前抓被告衣領，我以為被告要反抗，
    先出手打被告頭上安全帽部位，被告沒有反擊，我將被告安
    全帽拿下來，往被告臉部揮拳，被告抱住我，雙方就互相毆
    打，譬如我打被告3拳，被告打我1拳，雙方分開後，我很嚴
    厲要被告蹲下，被告未有攻擊動作，就乖乖蹲在原處，直到
    我太太報警，警察到達等語（見本院卷第48頁）。證人甲○○於本院證述情節，與其於警詢、原審證述內容（見偵字第
    7310號卷第11頁、原審卷第43頁至第45頁），僅有繁簡之別
    ，並無矛盾不合之處，足見並無事後迴護之情，應可採信。
    證人甲○○既係以其個人主觀想法，認為被告要逃跑，於被
    告未有脫逃或攻擊動作之前，即先出手揮擊被告，於此一情
    況之下，被告抱住證人甲○○，並於證人甲○○再揮擊時，
    出手拉扯、反抗，其後即聽命於證人甲○○，蹲在原處，靜
    候警察前來，足認其拉扯、反抗，應係出於防禦本能之反射
    性動作。徵以證人甲○○拉扯衝突結果，僅受有左小腿鈍挫
    傷15公分乘以10公分之傷害，有卷附臺北市立聯合醫院甲種
    診斷證明書可據（見偵字第7310號卷第53頁），如被告有為
    脫逃而蓄意對證人甲○○施暴，衡情證人甲○○之傷勢，當
    不僅如此。是以，難認被告有為脫免逮捕，而蓄意對證人甲○○施暴行為，即不成立準強盜罪。公訴意旨認為被告應成
    立刑法第329條、第328條第4項、第1項之準強盜未遂罪，即
    有未洽，起訴法條應予變更。被告先後3次竊盜犯行，時間
    緊接，觸犯基本構成要件相同之罪名，顯係基於概括犯意反
    覆為之，應依修正前刑法第56條規定，論以情節較重之攜帶
    兇器竊盜既遂罪之連續犯，並加重其刑。被告有如事實欄一
    所示犯罪、科刑、執行情形，有本院被告全國前案紀錄表在
    卷可按，其於受有期徒刑執行完畢5年以內，再犯本件有期
    徒刑之罪，應論以累犯，並加重其刑。
六、原審以被告罪證明確，據以論罪科刑，固非無見。惟被告事
    實欄一、(二)部分，係犯刑法第321條第2項、第1項第3款之攜
    帶兇器竊盜未遂罪，其先後3次竊盜犯行，應論以連續犯，
    已如前述。原判決就事實欄一、(二)部分，論以刑法第329條
    、第330條第2項之準攜帶兇器強盜未遂罪，並與其他2次竊
    盜犯行，分論併罰，即有未合。被告上訴意旨，仍以前詞置
    辯，否認行竊證人甲○○財物未遂，提起上訴，固無理由，
    惟原判決既有上開可議之處，即屬無可維持，本院應予撤銷
    改判。
七、本院審酌被告素行不良，為竊取財物，不惜三番兩次破壞車
    輛車窗，犯罪手段惡劣，且事後供詞反覆，一再飾詞卸責，
    未見絲毫悔意，犯罪態度不佳，惟仍姑念被告所竊得財物價
    值不高，犯罪情節尚非嚴重，暨被告犯罪之動機、所生危害
    等一切情狀，量處有期徒刑2年6月，以示懲儆。
八、扣案之鑰匙3支，為被告行竊所用之物，且為被告所有，業
    據被告供明在卷（見原審卷第69頁），應依刑法第38條第1
    項第2款規定沒收。至於另扣案之扳手、鉗子、小型扳手、
    手套、小剪刀等物，被告始終否認為其所有；安全帽則非行
    竊所用之物，卷內並無證據證明上開物品為被告所有，供犯
    罪所用之物，爰不諭知沒收，附此說明。
據上論斷，應依刑事訴訟法369條第1項前段、第364條、第299條
第1項前段、第300條，刑法第2條第1項前段、第321條第1項第3
款、第47條第1項、第38條第1項第2款、修正前刑法第56條，判
決如主文。
本案經檢察官許睦坪到庭執行職務。
中　　華　　民　　國　　96　　年　　1 　　月　　9 　　日
　　　　　　　　　刑事第十三庭審判長法　官  曾德水
　　　　　　　　　　　　　　　  　  法　官  王炳梁
　　　　　　　　　　　　　　　　　  法　官  李錦樑
以上正本證明與原本無異。
檢察官如不服本判決應於收受送達後十日內向本院提出上訴書狀
，其未敘述上訴之理由者並得於提起上訴後十日內向本院補提理
由書（均須按他造當事人之人數附繕本）。
被告不得上訴。
                                    書記官  吳金來
中　　華　　民　　國　　96　　年　　1 　　月　　10　　日
附錄：本案論罪科刑法條全文：
中華民國刑法第321條第1項第3款
（加重竊盜罪）
犯竊盜罪而有左列情形之一者，處 6 月以上、 5 年以下有期徒
刑：
三  攜帶兇器而犯之者。
